【裁判字號】    92,交抗,100
【裁判日期】    920910
【裁判案由】    聲明異議
【裁判全文】
臺灣高等法院高雄分院刑事裁定                    九十二年度交抗字第一號
    抗  告  人
    即受處分人  甲○○
右列抗告人因違反道路交通管理處罰條例案件，不服臺灣高雄地方法院中華民國九十
二年七月二十五日裁定（九十二年度交聲字第二０九號），提起抗告，本院裁定如左
：
      主  文
抗告駁回。
      理  由
一抗告意旨略以：抗告人所有車牌號碼ＹＨ─四八五五自小客車，於九十二年三月八
  日上午九時五十五分許，停放在高雄市○○○路邊收費停車格內，但於離開時並未
  見高雄市交通局公共停車場之約僱管理員開立停車補費通知單，依常理一般人根本
  不會去向路邊停車收費管理崗亭向管理員詢問有無開立過繳費通知單，且無任何規
  定要求人民為此行為，抗告人既未收受停車繳費通知單，自難認抗告人未依規定繳
  費，乃與道路交通管理處罰條例第五十六條第一項第十一款之規定不符，爰依法提
  起抗告云云。
二按汽車駕駛人停車時，在道路收費停車處所停車，不依規定繳費者，處新臺幣（下
  同）六百元以上一千二百元以下罰鍰，道路交通管理處罰條例第五十六條第一項第
  十一款定有明文。
三經查：
(一)抗告人所有車牌號碼為ＹＨ－四八五五號之自小客車，於九十二年三月八日九時五
  十五分許，確有停放在高雄市○○○路路邊收費停車格內，惟未繳約停車費用之事
  實，為抗告人所不爭執，核與證人即高雄市政府交通局公共停車場之約僱管理員，
  同時亦為當日開立補繳停車費之通知單收費員楊麗珠於原審審理時證述情節相符（
  見原審卷第十四頁），此外，復有高雄市政府交通局九十二年五月二十八日高市交
  二字第０九二０００九四七０號函、九十二年五月五日高市交二字第０九二０００
  七一一０號函及高雄市路邊停車場未補繳停車費通知舉發單存根各一份在卷可稽（
  見原審卷第五頁、第八頁、第十七頁），足徵抗告人所有之前述車輛，應確曾於九
  十二年三月八日九時五十五分許，停放在高雄市○○○路路邊收費停車格內而未繳
  納停車費用。
(二)抗告人於停車後未繳納停車費，乃經收費員楊麗珠當日開立高雄市路邊停車場未補
  繳停車費通知舉發單，同時將單子以釘書機釘在雨刷上一節，亦經證人楊麗珠於原
  審證述明確（見原審卷第十四頁），足見高雄市政府交通局公共停車管理中心之管
  理員已依規定程序開出繳費通知單。而行政機關除設有專人管理之停車場，管理停
  車繳費行政事宜外，另在規劃各道路收費停車路段時，於道路上定點距離豎立收費
  停車路段告示牌，乃公物提供公用之意思表示，屬於行政處分，依行政程序法第一
  百條第二項之規定，於公告時即生送達之效力，至使用人依公物之利用關係使用該
  等公物，因而獲得利益，行政機關本得依行政裁量收取使用規費。另在設有計費器
  之停車位停車，除由使用者主動投幣繳費外，惟為避免計時器故障或有不守法之使
  用者在使用時不予投幣付費等情，管理機關並另派專人檢視、管理，如有未繳費者
  ，即由管理員開立繳費通知單，再以釘書機訂於車前雨刷上，非僅單純夾在雨刷上
  ，實已善盡管理及通知之責。況依前所述，抗告人既確實於上開時、地在設有計費
  停車位停車，且未依規定繳費或投幣之事實，因其已有繳費之義務，理應主動至附
  近收費亭或收費處所，依該路段每小時停車費金額之規定，按實際停車時數繳費；
  再參諸道路交通管理處罰條例第五十六條第一項第十一款僅規定汽車駕駛人在道路
  收費停車處所停車，應依規定繳費，不依規定繳費者，即得加以處罰，並未規定汽
  車駕駛人於接獲繳費通知單後始應繳費等情以觀，抗告人於該處停車，更不待繳費
  員開立繳費通知單，即應主動繳費，未投幣或逾時未投幣，均與未依規定繳費同，
  此種停車繳費方式，行之有年，且為一般社會通念所知悉明瞭，並不以收費管理員
  開立繳費通知單為必要。
(三)抗告人在計費停車位停車未予繳費既屬實情，基於「誠實信用原則」及「使用者付
  費原則」，更應自動補繳停車費用，洵屬合理。參以現今行政法令，行政機關於無
  須主動通知義務人之情形下，義務人即須負主動申報或繳費之行政法上規定甚夥（
  如現時每年度有關機車牌照稅之繳納，監理機關均不對個別機車所有人再另行寄發
  繳費通知，而逕以公告方式為之，又如戶籍法第五十三條有關未於法定期間為登記
  申請者即科罰鍰之規定），故抗告人既知停放車輛於設有收費器之停車格，即應予
  繳費，縱然於取車時未見有任何繳費通知單，竟抱持僥倖之心態，不但未主動繳費
  ，且未加以查詢，即驅車駛離，本件抗告人違反道路交通處罰條例第五十六條第一
  項第十一款規定之事證已明。
(四)綜上所述，抗告人在道路收費停車處所停車位卻未依規定繳費，且查無任何證據足
  資證明收費員楊麗珠有捏造事實違法開立高雄市路邊停車場未補繳停車費通知，而
  未送達之情事，從而原審據予裁定駁回抗告人即受處分人之異議，並無違誤。抗告
  人猶執前詞，指摘原裁定不當為無理由，應予駁回。
四據上論斷，應依道路交通案件處理辦法第二十六條，刑事訴訟法第四百十二條，裁
  定如主文。
中     華     民     國     九十二      年     九     月       十      日
                              臺灣高等法院高雄分院交通法庭
      審判長法官  王憲義
                                        法官  范惠瑩
                                        法官  謝靜雯
右正本證明與原本無異。
不得再抗告。
                                  法院書記官  廖素珍
中     華     民     國     九十二      年     九     月       十      日


司法院資訊處製作；財團法人民間司法改革基金會備份。
